臺灣高等法院臺南分院刑事判決
上　訴　人
即　被　告　乙○○
上列上訴人因過失傷害案件，不服臺灣臺南地方法院94年度交易
字第62號中華民國94年8月16日第一審判決（起訴案號：臺灣臺
南地方法院檢察署94年度偵字第6031號），提起上訴，本院判決
如下：
    主  文
上訴駁回。
乙○○緩刑貳年。
    事  實
一、乙○○考領有小型車駕駛執照，係從事水果攤販業，平素以
    駕駛車牌號碼○五三五─ＧＦ號自小貨車載運水果，駕駛為
    其附隨業務，為從事業務之人。乙○○於民國94年1月26日
    上午十一時三十分（起訴書誤載為四十分）許，駕駛車牌號
    碼○五三五─ＧＦ號自小貨車，欲前往台南縣新化鎮○○路
    補貨，而沿台南縣新化鎮○○路由南往北方向行駛，行經該
    路與復興路182巷之設有閃光黃燈號誌路口時，本應注意行
    經設有閃光黃燈號誌交岔路口，應減速慢行，及汽車行駛時
    ，駕駛人應注意車前狀況，並隨時採取必要之安全措施，以
    避免危險之發生，而依當時之天候晴、日間自然光線、路面
    乾燥、無缺陷、亦無障礙物，並無不能注意之情事，詎乙○
    ○應注意、能注意，竟疏未注意行經設有閃光黃燈號誌交岔
    路口，應減速慢行，及疏於注意車前動態。適有考領重機車
    駕駛執照之甲○○騎乘車牌號碼ＶＥＴ─六三六號輕機車，
    沿台南縣新化鎮○○路機慢車道由南向北方向騎駛至該處，
    原應注意汽車（含機車）在雙向二車道行駛時，在快慢車道
    間變換車道時，應讓直行車先行，並注意安全距離，而依當
    時情形，客觀上亦無不能注意之情事，其能注意竟疏於注意
    應讓直行車先行，及未注意安全距離，即貿然向左變換車道
    。乙○○見狀煞避不及，致其所駕駛自小貨車之右側車身（
    即油箱上方車斗護欄處）與甲○○所騎乘機車之左手把發生
    擦撞，甲○○因而人車倒地，受有「頭部外部併右頂部蜘蛛
    膜下腔出血及左側顴股骨折、左側胸壁挫傷、左側眼睛結膜
    下出血及肢體多處皮膚擦傷」等傷害。車禍事故發生後，經
    台南縣警察局新化分局員警到場處理，在警員尚不知何人為
    肇事車輛之駕駛人前，乙○○主動表示其為駕駛人並自首犯
    行，接受裁判。
二、案經甲○○訴請、暨台南縣警察局新化分局報請台灣台南地
    方法院檢察署檢察官偵查起訴。
    理  由
一、訊據被告乙○○對於前揭時、地駕車肇事，致告訴人甲○○
    受有前開傷害之事實供承不諱，核與證人即告訴人甲○○於
    警訊及原審審理時證述之情節大致相符，並有告訴人甲○○
    之台南市立醫院診斷證明書（警卷第18頁）及驗傷診斷書各
    一紙、道路交通事故現場圖、道路交通事故調查報告表(一)、
    (二)、（警卷第11、12至14頁）及道路交通事故照片八張（警
    卷第27至30頁）等附卷可稽。是此部分之事實，堪信為真實
    。
二、至被告乙○○辯稱：當時甲○○行向係沿復興路182巷東向
    西行駛至該路口右轉彎，而與伊自小貨車發生擦撞，且伊有
    按照正常行駛，伊有減速，並非檢察官所稱未減速慢行云云
    。且證人即告訴人甲○○於94年2月7日警訊時亦陳稱：「我
    當時駕駛ＶＥＴ─六三六號輕機車，沿復興路182巷東向西
    方向行駛，至肇事路口欲右轉彎，對方車輛沿復興路南向北
    方向行駛，與我車輛擦撞」云云。惟查，證人即告訴人甲○
    ○於94年3月9日警訊時證述：「我當時騎乘ＶＥＴ─六三六
    號輕機車，沿復興路南向北行駛，……不是第一次筆錄所稱
    沿復興路182巷東向西方向行駛至路口右轉彎，而對方車輛
    是與我同向行駛於我後方，由我後方擦撞我車輛」等語，並
    於原審審理時結證稱：伊係沿復興路由南向北方向行駛，也
    就是與被告的自小貨車同方向，而該處是三岔路口，被告可
    能要行駛民生路，伊則欲向左沿復興路行駛，因而發生事故
    ，故伊並沒有騎駛在復興路182巷，因第一次警訊時伊人還
    是不舒服頭暈暈的，且警察用國語問，伊聽不太懂，可能因
    此誤會警察的意思等語。且檢視車禍肇事後之現場，告訴人
    所騎乘車牌號碼ＶＥＴ─六三六號輕機車之「刮地痕起點」
    ，係在「復興路上之復興路182巷延伸處約中間位置、距該
    巷口三點六公尺」，刮地痕長三點一公尺，並「機車係『左
    倒』於該路口之復興路上、車頭朝北、車尾朝南、距復興路
    一八二巷口三點二公尺、前輪距復興路路緣三點一公尺、後
    輪距復興路路緣二點九公尺」，此有道路交通事故現場圖在
    卷可考。據此，若告訴人機車係沿復興路182巷由東往西方
    向騎駛，行經該巷與復興路口右轉往北方向，則本件撞擊處
    或機車刮地痕起點，理應在復興路上之已過復興路182巷延
    伸處，而非在復興路182巷延伸處約中間位置；且告訴人機
    車於右轉彎時，應係以某角度與被告之自小貨車擦撞，則告
    訴人機車因此撞擊之物理力作用，理應即向右傾倒，焉會事
    故後機車係左倒在復興路上？基此而論，足見告訴人甲○○
    騎乘車牌號碼ＶＥＴ─六三六號輕機車，係沿台南縣新化鎮
    ○○路機慢車道由南向北方向騎駛，行經事故地點時（該處
    往北行駛為三岔路，向右接民生路、向左為復興路），欲向
    左沿復興路行駛，而非沿台南縣新化鎮○○路182巷東向西
    行駛至該路口右轉彎，而與被告所駕駛之自小貨車發生擦撞
    乙節，應可認定。從而，被告陳稱上情，尚與事實不符，不
    足採信，附此敘明。
三、按車輛行經設有閃光黃燈號誌路口，應減速接近，注意安全
    ，小心通過；汽車行駛時，駕駛人應注意車前狀況，並隨時
    採取必要之安全措施；道路交通標誌標線號誌設置規則第
    211條第1項第1款及道路交通安全規則第94條第3項分別定有
    明文。被告於前揭時地駕車本應注意上開規定，且依當時情
    形，客觀上又無不能注意之情形，竟疏未注意行經設有閃光
    黃燈號誌交岔路口，應減速慢行，及疏於注意車前動態，即
    貿然通過該路口，致生本件車禍事故。復按汽車在雙向二車
    道行駛時，在快慢車道間變換車道時，應讓直行車先行，並
    注意安全距離；道路交通安全規則第97條第5款亦有明文。
    告訴人甲○○騎乘機車行經該處，亦疏未注意應讓直行車先
    行，及未注意安全距離，即貿然向左變換車道。是被告及告
    訴人甲○○本身均有違前開規定之注意義務，其二人均顯有
    過失甚明。又本件經送請台灣省台南區車輛行車事故鑑定委
    員會鑑定結果亦認為：「甲○○駕駛輕型機器腳踏車，左偏
    變換車道未注意，為肇事主因。被告乙○○駕駛小貨車，行
    經設有閃光黃燈號誌岔路口，未減速慢行，未注意車前狀況
    ，為肇事次因」，此有台灣省台南區車輛行車輛行車事故鑑
    定委員會94年4月7日南鑑字第○九四五九○一二八六號函暨
    所附鑑定意見書在卷（警卷第19至20頁）足憑。益證被告於
    本件車禍之發生，其有過失。而告訴人甲○○確因本件車禍
    而受有前開傷害，已如前述，是被告之過失行為與告訴人甲
    ○○之傷害結果間，顯有相當因果關係。綜上所述，本件事
    證明確，被告上開犯行，已堪認定。至告訴人甲○○雖亦疏
    未注意應讓直行車先行，及未注意安全距離，足認就本件車
    禍事故之發生亦有過失，然本件車禍既係被告之過失併合而
    發生，是被告前開過失之責究未能據此解免，附此說明。
四、查被告乙○○係從事水果攤販業，以駕駛車牌號碼○五三五
    ─ＧＦ號自小貨車載運水果，駕駛為其附隨業務，為從事業
    務之人，業據其供述在卷。核其所為，係犯刑法第284條第
    2項前段之業務過失傷害罪。被告於肇事後犯罪未被發覺前
    ，即向現場處理警員坦承肇事而自首，有台南縣警察局新化
    分局道路交通事故肇事人自首情形紀錄表在卷足憑，係對於
    未經發覺之犯罪自首而接受裁判，應依刑法第62條前段規定
    減輕其刑。
五、原審以被告罪證明確，因予適用刑法第284條第2項前段、第
    41條第1項前段、第62條前段，罰金罰鍰提高標準條例第1條
    前段、第2條，並審酌被告之品行，為職業駕駛人，自應負
    有高度之注意義務，未注意相關交通安全之規定，以致肇事
    ，告訴人所受傷害，惟本件車禍肇事主因係告訴人甲○○未
    注意應讓直行車先行，及未注意安全距離所致，被告之過失
    程度顯著較輕，迄今因家境經濟並非充裕，未能與告訴人達
    成民事和解，及犯後態度良好等一切情狀，量處被告乙○○
    從事業務之人，因業務上之過失傷害人，處拘役肆拾日，並
    諭知易科罰金之折算標準。本院經核原判決認事用法俱無不
    合，量刑亦稱妥適，被告上訴意旨，以原判決量刑過重，指
    摘原判決不當，並無可取，為無理由，應予駁回。檢察官於
    本院審理時請求能予被告緩刑之機會，經合議庭認被告雖未
    能與被害人達成民事上和解，但被害人仍得另依民事程序請
    求損害賠償，對告訴人之損害尚非不能求償，復查被告於本
    案辯論終結後之94年12月1日陳報雙方業已於臺灣臺南地方
    法院臺南簡易庭調解成立，被告願給付被害人38000元，給
    付方法為94年12月25日先給付20000元，95年3月25日再給付
    18000元，此有被告所陳報之調解筆錄附卷可稽，本院審酌
    被告係大陸來台之新娘，自力更生販賣水果維生，生活並非
    富裕，原本雙方同意和解，又因故無法達成，現已調解成立
    ，為免於被告經濟上因本件之易科罰金更為惡化或挖東牆補
    西牆，徒增社會之負擔，本院認刑事上緩刑應視被告有無再
    犯之虞而定，經查被告未曾受有期徒刑以上刑之宣告，有卷
    內前科表可查，經此偵審教訓，應知警惕諒無再犯之虞，本
    院認所宣告之刑，以暫不執行為適當，同意檢察官之請求，
    併諭知緩刑2年，以勵自新。
據上論結，應依刑事訴訟法第368條，刑法第74條第1款，判決如
主文。
本案經檢察官劉得鉦到庭執行職務。
中　　華　　民　　國　　94　　年　　12　　月　　6　　日
                  刑事第六庭    審判長法　官  蔡崇義
                                      法　官  董武全
                                      法　官  侯明正
以上正本證明與原本無異。
不得上訴。
　　　　　　　　　　　　　　　　　　　書記官  李育儒
中　　華　　民　　國　　94　　年　　12　　月　　8 　　日
附錄本案論罪科刑法條全文：
刑法第二百八十四條第二項：
  從事業務之人，因業務上之過失傷害人者，處一年以下有期徒
  刑、拘役或一千元以下罰金，致重傷者，處三年以下有期徒刑
  、拘役或二千元以下罰金。
